臺灣板橋地方法院刑事判決             100年度訴字第1224號
公  訴  人  臺灣板橋地方法院檢察署檢察官
被      告  袁大城
選任辯護人  莊明翰律師（法律扶助）
上列被告因違反毒品危害防制條例案件，經檢察官提起公訴（
100 年度偵字第8696號、100 年度毒偵字第3252號），本院判決
如下：
    主  文
袁大城共同販賣第一級毒品，處有期徒刑拾陸年陸月，未扣案之
共同販賣第一級毒品所得新臺幣壹萬捌仟元應與邱羚瑋及甲女連
帶沒收，如全部或一部不能沒收時，以其與邱羚瑋及甲女之財產
連帶抵償之；又販賣第二級毒品，處有期徒刑柒年拾月，未扣案
之販賣第二級毒品所得新臺幣壹仟元沒收，如全部或一部不能沒
收時，以其財產抵償之；又施用第二級毒品，處有期徒刑肆月。
應執行有期徒刑拾玖年伍月；未扣案之共同販賣第一級毒品所得
新臺幣壹萬捌仟元應與邱羚瑋及甲女連帶沒收，如全部或一部不
能沒收時，以其與邱羚瑋及甲女之財產連帶抵償之；未扣案之販
賣第二級毒品所得新臺幣壹仟元沒收，如全部或一部不能沒收時
，以其財產抵償之。
    事  實
一、袁大城（綽號大城）與其女友邱羚瑋（綽號糖糖，由檢察官
    另行偵辦通緝中）明知海洛因係毒品危害防制條例第2 條第
    2 項第1 款之第一級毒品，不得持有、販賣，二人竟與不詳
    之成年女子（下稱甲女）共同基於販賣第一級毒品海洛因以
    營利之犯意聯絡，於民國99年11月26日0 時6 分55秒許及同
    日0 時13分6 秒許，推由邱羚瑋使用袁大城所有之手機門號
    0000000000號與林秉澤（使用之手機門號0000000000）連繫
    ，議定出售海洛因予林秉澤，旋由袁大城開車載送邱羚瑋前
    往臺北縣中和市（現改制為新北市中和區，下沿用舊稱）之
    林秉澤住處樓下搭載林秉澤後，即轉往臺北縣中和市○○路
    「大潤發賣場」附近之某汽車旅館前停靠，途中邱羚瑋向林
    秉澤表示購買海洛因1 錢之代價為新臺幣（下同）1 萬8 千
    元，並指示林秉澤將價金1 萬8 千元交付袁大城，嗣袁大城
    下車在附近不詳地點，自甲女處取得數量約1 錢之海洛因1
    包，約15分鐘後，袁大城返回車內，即將該海洛因1 包交付
    林秉澤，並載送林秉澤返回上開住處附近下車後，隨與邱羚
    瑋共同駕車離去。
二、袁大城明知安非他命及其相類製品（下簡稱安非他命）係毒
    品危害防制條例第2 條第2 項第2 款之第二級毒品，不得持
    有、販賣，竟基於販賣第二級毒品安非他命以營利之犯意聯
    絡，於99年11月26日1 時49分分44秒許、1 時58分6 秒許、
    2 時9 分16秒許，使用手機門號0000000000號與馬震宇（使
    用之手機門號0000000000）取得連繫，於通話中確認馬震宇
    有購買毒品安非他命之意願，隨即相約在臺北市○○區○○
    路43巷之馬震宇住處附近之全家便利商店前，由馬震宇以1
    千元之代價，向袁大城購買0.3 公克的第二級毒品安非他命
    ，當場馬震宇支付袁大城5 百元（餘款500 元由袁大城先前
    積欠馬震宇之2 千元抵償），袁大城將約0.3 公克之安非他
    命交付馬震宇，即於得款後離去現場。
三、袁大城前因施用毒品案件，經臺灣臺北地方法院以99年度毒
    聲字第461 號裁定送觀察勒戒後，認無繼續施用毒品之傾向
    ，於100 年1 月24日釋放出所，同年2 月19日並由臺灣臺北
    地方法院檢察署檢察官以100 年度毒偵緝字第7 號為不起訴
    處分確定；詎其猶未能戒除毒癮，於前開觀察勒戒執行完畢
    釋放後5 年內，復基於施用第二級毒品安非他命之犯意，於
    100 年3 月21日至22日之某時，在其臺北市○○區○○路29
    巷7 號10樓住處，以燒烤安非他命使成煙霧再吸食之方式，
    施用第二級毒品安非他命1 次，嗣於同年月24日8 時27分許
    ，在上開住處為警拘獲到案，經警採集其尿液送驗後，結果
    確呈安非他命陽性反應，始悉上情。
四、案經新北市政府警察局新莊分局移送臺灣板橋地方法院檢察
    署（下稱板橋地檢署）檢察官偵查起訴。
    理  由
壹、有關證據能力之說明：
一、證人林秉澤、馬震宇於偵查中向檢察官所為陳述之證據能力
    ：
(一)按被告以外之人於偵查中向檢察官所為之陳述，除顯有不可
    信之情況者外，得為證據，刑事訴訟法第159 條之1 第2 項
    定有明文。
(二)查證人林秉澤，馬震宇於100年3月24日偵查中，係因檢察官
    對被告所使用門號0000000000號實施監聽後，得知證人林秉
    澤、馬震宇可能經由被告拿取毒品，而向檢察官說明其等與
    被告電話連繫及其後發生之情形，其等於檢察官偵查時之陳
    述，對檢察官之問題均能為連續陳述，且陳述其向被告購買
    海洛因或安非他命等情節，均係其等親身經歷，亦無受到脅
    迫、誘導等不正取供之情形，本院衡酌證人林秉澤、馬震宇
    偵查筆錄作成之外部狀況為整體考量，並無顯不可信之情況
    存在，就其等偵查筆錄製作之原因、過程及其功能等加以觀
    察其信用性，並無顯不可信之情況；且其後證人林秉澤、馬
    震宇於本院審判中，均已到庭作證，皆經被告及其辯護人進
    行詰問，而給予被告行使對質詰問權之機會。是證人林秉澤
    、馬震宇於上開偵查中向檢察官所為之陳述，認均有證據能
    力。
二、證人林秉澤、馬震宇於警詢所為陳述之證據能力：
(一)按被告以外之人於檢察事務官、司法警察官或司法警察調查
    中所為之陳述，與審判中不符時，其先前之陳述具有較可信
    之特別情況，且為證明犯罪事實存否所必要者，得為證據，
    刑事訴訟法第159 條之2 定有明文。
(二)證人林秉澤於100 年7 月21日本院審理中證稱其於被告袁大
    城車內並未交付被告1 萬8 千元，亦未收受被告交付之海洛
    因等詞；另證人馬震宇於上開本院審理中證稱交給袁大城之
    500 元是加油費用，而非購買安非他命之對價等語；證人林
    秉澤、馬震宇對於購買上開毒品之價格，皆出現與先前警詢
    筆錄內容不符之情形。惟本件被告供稱與證人林秉澤、馬震
    宇並無嫌怨，況證人二人於警詢所言，核與下述卷附板橋地
    檢署檢察官監聽被告使用門號0000000000號與林秉澤使用門
    號0000000000號、馬震宇使用門號0000000000號之監聽譯文
    內容相符，堪信並非虛構情節之不實陳述，而有較可信之特
    別情況；反之，渠等於本院審理中之證述則較不可信（詳後
    述）。又證人林秉澤、馬震宇之證述，為是否交付購毒價金
    及被告是否完成交付毒品之主要待證事實，就本件案情及相
    關證據判斷，除其等證述外，已無從再依同一供述者取得與
    先前相同之陳述內容，且縱以其他證據替代，亦無由達到確
    認本件交易毒品之查獲過程，是依上揭刑事訴訟法第159 條
    之2 之規定，證人林秉澤、馬震宇於警詢所為之陳述，認均
    有證據能力（至證明力為何，詳後所述）。
三、復按偵查犯罪機關依法定程序監聽之錄音，如已踐行調查證
    據程序，非不可採為認定犯罪事實之基礎，此觀刑事訴訟法
    第165 條之1 第2 項之規定自明。查電話監聽譯文，僅屬依
    據監聽錄音結果予以翻譯之文字，固具文書證據之外觀，但
    實際上仍應認監聽所得之錄音帶，始屬調查犯罪所得之證物
    ，乃刑事訴訟法第165 條之1 第2 項所稱之新科技證物，如
    其蒐證程序合法，且當事人已承認監聽錄音譯文之內容屬實
    ，或對於該譯文內容並無爭執，而法院復已就該譯文依法踐
    行調查證據程序者，該監聽錄音之譯文即與播放錄音有同等
    價值，自有證據能力，不生須依同法第159 條之5 規定，審
    認有無證據能力（最高法院97年度台上字第6667號判決意旨
    參照）。本院以下判決援引通訊監察譯文表所載有關被告與
    林秉澤、馬震宇間通話內容，係經本院依通訊保障及監察法
    規定，核發通訊監察書所執行之監聽內容，有下述本院99年
    聲監字第001217號通訊監察書附卷可憑，自得採為對被告論
    罪之證據，且被告於本院審理中就通訊監察譯文之證據能力
    並未爭執（本院卷第36頁），復供明該等通訊監察譯文確為
    其與林秉澤、馬震宇之對話內容（見本院卷第38頁背面），
    而上揭通訊監察譯文，本院於審理時亦已踐行刑事訴訟法第
    165 條第1 項之法定程序（見本院卷第95頁），揆諸上開說
    明，上揭通訊監察譯文應有證據能力。
四、按被告以外之人於審判外之陳述，雖不符刑事訴訟法第159
    條之1 至第159 條之4 之規定，而經當事人於審判程序同意
    作為證據，法院審酌該言詞陳述或書面陳述作成時之情況，
    認為適當者，亦得為證據；當事人、代理人或辯護人於法院
    調查證據時，知有刑事訴訟法第159 條第1 項不得為證據之
    情形，而未於言詞辯論終結前聲明異議者，視為有前項之同
    意，刑事訴訟法第159 條之5 定有明文。本件檢察官、被告
    及其辯護人於本院審理中，就本判決引用以下被告以外之人
    於審判外之言詞或書面陳述，除上述證人林秉澤，馬震宇於
    警詢或偵訊所為證述之證據能力外，檢察官、被告及辯護人
    於本院言詞辯論終結前均未聲明異議，本院審酌結果，認上
    開證據資料製作時之情況，尚無違法不當及證明力明顯過低
    之瑕疵，亦認為以之作為證據應屬適當。揆諸前開規定，爰
    依刑事訴訟法第159 條之5 規定，認前揭證據資料均有證據
    能力。
貳、本院得心證之理由：
甲、施用第二級毒品安非他命（即事實欄三）部分：
(一)此部分施用第二級安非他命之事實，業據被告於本院審理中
    自白甚詳（見本院卷第20頁背面）；而被告經警採集其尿液
    檢體之送驗結果，呈安非他命類陽性反應一情，有新北市政
    府警察局新莊分局偵辦毒品危害防制條例案被移送人姓名代
    碼對照表、台灣檢驗科技股份有限公司濫用藥物檢驗報告（
    檢體編號：D0000000）附卷可稽（見毒偵卷第2 、3 頁）；
    又被告前因施用毒品案件，經上述法院裁定送觀察勒戒後，
    認無繼續施用毒品之傾向，於100 年1 月24日執行完畢出所
    ，復於釋放後5 年內，再犯本案施用毒品犯行等情，有臺灣
    高等法院被告前案紀錄表在卷可查。
(二)綜上，此部分事證已明，被告施用第二級毒品安非他命之犯
    行堪以認定，應依法論科。
乙、販賣第一、二級毒品（即事實欄一、二）部分：
一、訊據被告固不否認邱羚瑋有於上開時間使用被告之上開手機
    門號0000000000號與林秉澤使用之手機門號0000000000號連
    繫，並於上開時、地開車載送邱羚瑋前往林秉澤之住處樓下
    搭載林秉澤，並轉往上開某汽車旅館前停靠後，由被告攜帶
    18,000元下車到該汽車旅館內尋找邱羚瑋之女性友人，再上
    車載送林秉澤返家等情；另於上述99年11月26日1 時49分44
    秒、1 時58分06秒、2 時9 分16秒，有使用門號0000000000
    之手機與馬震宇使用之門號0000000000連繫，並於上開時、
    地交付馬震宇不詳數量安非他命之事實；惟矢口否認有何販
    賣海洛因及安非他命之犯行，並於偵查及本院準備程序中辯
    稱：我只有拿安非他命給馬震宇施用，但沒有跟他收錢，也
    沒有拿到5 百元，我也沒有賣海洛因給林秉澤，我不認識林
    秉澤，我曾經載邱羚瑋和林秉澤去找人，邱羚瑋要我進去汽
    車旅館幫她叫人，我當天開計程車載他們到中和，邱羚瑋因
    遭通緝不敢下車，邱羚瑋在車上拿1 萬8 千元給我，要我下
    車進去櫃台找邱羚瑋的女性友人，櫃台說她的朋友外出，我
    就回到車上把錢還給邱羚瑋云云（見偵卷第146 頁、本院卷
    第20頁背面被告準備程序筆錄）。惟查：
(一)上開事實，業據證人林秉澤、馬震宇分別於警詢及檢察官偵
    查中證述甚詳（見偵卷第13、14、122 、123 頁林秉澤警詢
    及偵訊筆錄，偵卷第17、18、115 、116 頁馬震宇警詢及偵
    訊筆錄）；復有板橋地檢署檢察官監聽被告使用上開門號00
    00000000號之通訊監察書（文號：本院99年聲監字第001217
    號、監察期間：自099年11月19日上午10時至同年12月18日
    上午10時止）及該門號與林秉澤使用門號0000000000號、馬
    震宇使用門號0000000000號之監聽譯文各1 份在卷可稽（見
    偵卷第83、88、133 頁）。
(二)證人林秉澤於100 年7 月21日本院審理中雖證稱：我們到了
    台北縣中和市○○路一家汽車旅館前面，車子停在路邊，我
    把錢交給糖糖，也就是邱羚瑋，這錢是我本來要拿來買毒品
    用的，邱羚瑋又把錢轉交給袁大城，袁大城就上去汽車旅館
    ，沒有多久之後袁大城又下來，下來後袁大城好像又把錢轉
    交給邱羚瑋，我把錢交給邱羚瑋的時候，我聽到邱羚瑋有叫
    袁大城把錢拿上去還給人家或是怎樣的，袁大城下來把錢交
    給邱羚瑋之後，邱羚瑋又把錢還我（證人停頓14秒），好像
    說找不到人或是怎樣，然後邱羚瑋告訴我，她的身上還有毒
    品，並且拿一包毒品出來給我，邱羚瑋叫我這包毒品先拿去
    用，過陣子會有人來找我收錢云云（本院卷第77頁背面）。
    然查：
１、就上述卷附被告交由邱羚瑋使用上開門號0000000000號與林
    秉澤使用門號0000000000號之通訊監察譯文內容觀之（偵卷
    第88頁）：
(１)於99年11月26日0 時6 分55秒許聯繫之通訊監察譯文內容如
    下：
  「 A：（A 係邱羚瑋）喂，我載你去好不好
     B：（B 係林秉澤）嗯
     A：我載你去旁邊那個大潤發那裡
     B：那邊
     A：你要的那個2 樣那邊都有，我直接叫人幫你處理好不好
     B：什麼叫人家幫我處理
     A：我說我拜託人家，就在那邊等我，然後我帶你過去處理
        就好，聽懂嗎
     B：聽不懂
     A：什麼聽不懂，你就是下來，我帶你過去處理就對了，我
        再載你回來
     B：這樣很麻煩啦
     A：我人約好了老大，什麼麻煩，我就帶你去大潤發，就像
        我剛講的，我當場叫人家拿下來，對不對，我跟你在車
        上停，好不好，旁邊而已，我跟人家講好了，你就直接
        處理就好了，那個一定好的啦，怎樣
     B：嗯
     A：我3分鐘後打給你」
(２)於99 年11月26日0 時13分06秒許聯繫之通訊監察譯文內容
    如下：
  「 A：（A 係邱羚瑋）喂，我到了
     B：（B 係林秉澤）好」
２、另證人林秉澤業於警詢證稱：當時是邱羚瑋打電話給我，問
    我要不要購買第一級毒品海洛因，後來是由袁大城開車與邱
    羚瑋來我住處樓下載我，本來要帶我到我住處附近的大潤發
    賣場交易毒品，後來他們帶我到新北市○○區○○路一段某
    汽車旅館前停車，當時我與邱羚瑋及袁大城在車內，邱羚瑋
    叫我將新台幣1 萬8 千元交給袁大城，我將我所有的1 萬8
    千元交給袁大城後，袁大城隨即下車，約過15分鐘後袁大城
    回到車上，並將重量約1 錢的第一級毒品海洛因1 包交給我
    ，並載我回家後，他們就開車離去，上開筆錄是在我自由意
    識下所為陳述，內容均實在等語（偵卷第13、14頁）；復於
    檢察官偵查中具結證稱：袁大城開車載邱羚瑋到我家樓下，
    並載我到中和中山路及連城路附近一家大潤發附近的汽車旅
    館，途中有問邱羚瑋1 錢海洛因多少錢，邱羚瑋說要18,000
    元，我們到汽車旅館後，邱羚瑋叫我把18,000元交給袁大城
    ，袁大城下車拿1 錢海洛因給我，我跟邱羚瑋在車上等，拿
    到海洛因之後，他們又載我回家，我現在意識清楚，我沒有
    藥癮的問題，而警詢中我所陳述之內容均實在等語（見偵卷
    第123 頁）；核與被告於偵查中自承見到林秉澤後，前往中
    和中山路途中，已知林秉澤要買海洛因，始由邱羚瑋之約前
    往與某女性友人見面，並推由被告下車向該女子接洽拿取海
    洛因一節（偵卷第146 頁）之供述情節互核相符。
３、查證人林秉澤於本院審理中，經檢察官詰問邱羚瑋交付伊海
    洛因時，何以不從伊先前所交付之18,000元扣抵價金，而不
    向伊收錢？又邱羚瑋交付伊海洛因之數量（重量）究竟為何
    ？如不知購買海洛因之數量（重量），何以又交付他人購毒
    價金18,000元？．．．等情，出現閃避問題狀態（見本院卷
    第78至80頁）；另毒品海洛因價格昂貴，設若無利可圖或有
    特別情形，衡情一般持有毒品之人當無輕易將所持價格昂貴
    之海洛因無償轉交他人之理；是證人林秉澤於本院審理中證
    稱伊在車上先拿18,000元交給邱羚瑋，邱羚瑋有將錢交給被
    告，後來被告下車進去汽車旅館找不到邱羚瑋之女友，回車
    後把錢交還邱羚瑋，邱羚瑋再把18,000元退還給伊，並拿一
    包價值9,000 元毒品海洛因給伊但未收錢一節（見前揭筆錄
    ），顯係迴護被告，而故為不實證述；相較之下，證人林秉
    澤於接受警員詢問及檢察官偵訊時，因無被告在場，其所受
    之心理壓迫狀態較其於本院審理中為輕；另就邱羚瑋使用上
    開門號0000000000號與林秉澤使用門號0000000000號之通訊
    監察譯文，與證人林秉澤於上揭警詢及偵查時之證述相互勾
    稽，邱羚瑋於通話內容中曾向林秉澤表示：「你要的那個2
    樣（應係指毒品）那邊都有，我直接叫人幫你處理好不好」
    、「什麼聽不懂，你就是下來，我（開車）帶你過去處理就
    對了，我再載你回來」、「我人約好了老大，什麼麻煩，我
    就帶你去大潤發（指大潤發賣場），就像我剛講的，我當場
    叫人家拿（毒品）下來，對不對，我跟你在車上停，好不好
    ，旁邊而已，我跟人家講好了，你就直接處理就好了，那個
    （指毒品）一定好的啦」等詞；是本件被告與邱羚瑋開車前
    往林秉澤住處樓下搭載林秉澤之目的，顯係載送林秉澤前往
    邱羚瑋與甲女事先約定拿取毒品海洛因之地點（即上述大潤
    發賣場附近），而於車內要求林秉澤先將1 萬8 千元交給被
    告，再由被告下車向甲女拿取不詳數量之毒品海洛因，復於
    被告上車後，將數量約1 錢之海洛因交付林秉澤甚明。
４、綜上，證人林秉澤於本院審理中證述其於被告車內取得之毒
    品海洛因是邱羚瑋所交付，而非被告下車之後帶回交付林秉
    澤一節，顯係故意虛偽之陳述，自不足採。
(三)證人馬震宇於100 年7 月21日本院審理中一度證稱：被告交
    給我安非他命時，我們沒有金錢交易，因為當天被告開車過
    來，他的車子沒有油，剛好當時我身上有500 元，我就交給
    他去加油，我交給袁大城的500 元，不是購買安非他命之對
    價，袁大城說他的車子沒有油，他要加油，我身上只有500
    元，我就拿給袁大城加油，我與袁大城之間沒有金錢交易，
    都是有東西就會互相請，我沒有向袁大城購買過毒品，我們
    以前都是合資云云（本院卷第90至94頁）。然查：
１、就上述卷附被告使用上開門號0000000000號與馬震宇使用門
    號0000000000號於99年11月26日01時58分06秒許之通訊監察
    譯文內容觀之（偵卷第83頁）：
  「 A：（A 係被告）喂，你不是要打給我，快點啊，我要走了
     B：（B 係馬震宇）什麼
     A：我拿給你，我要走了
     B：我下去哦
     A：你要跟我講，你要多少啊，我隨便都可以，500
     B：好，我下去
     A：你有沒有500
     B：有啦
     A：好啦，那有1000就拿1000啦，我到時候再講啦」
２、另證人馬震宇業於警詢證稱：我曾以行動電話0000000000號
    與袁大城所使用之行動電話0000000000號進行通聯，通話內
    容是袁大城打電話給我，問我要不要購買第二級毒品安非他
    命，後來我是在我住處臺北市○○區○○路43巷附近全家便
    利商店前，當面以新台幣500 元向袁大城購買價值1,000 元
    、重量0.3 公克的第二級毒品安非他命，此次交易毒品是因
    為袁大城之前有欠我2,000 元，他就從中扣除，上開筆錄是
    在我自由意識下所為陳述，內容均實在等語（偵卷第17、18
    頁）；復於檢察官偵查中具結證稱：我住的地方與袁大城住
    的地方是同一社區，袁大城住H 棟，我住的是A 棟，卷附3
    則通聯譯文是我跟袁大城的對話，我們對話後相約在前述H
    棟與A 棟中間的全家便利商店，是在臺北市○○區○○路上
    ，我給袁大城500 元，他則給我0.3 克的安非他命，之前袁
    大城欠我2,000 元，所以差的500 元即以該2,000 元欠款來
    抵，我與袁大城現無債務，也沒有與袁大城或邱羚瑋合資購
    毒，我意識清楚，藥癮沒有發作，且我在警詢所述均實在等
    語（偵卷第115、116頁）。
３、而就被告與馬震宇上開通訊監察譯文與證人馬震宇於上揭警
    詢及偵查時之證述相互勾稽，被告於上開通話內容中曾向馬
    震宇表示：「你要跟我講，你要多少（指毒品安非他命）啊
    ，我隨便都可以，500 」、「你有沒有500 」、「好啦，那
    有1,000 就拿1,000 啦，我到時候再講啦」等詞，被告於通
    話中已明確告知馬震宇要購買500 元或1,000 元之毒品皆可
    ，並與馬震宇相約在臺北市○○區○○路43巷附近全家便利
    商店前（即被告與馬震宇二人之住處中間）交易毒品安非他
    命；參以被告於警詢、偵訊均未提及馬震宇於全家便利商店
    前有交付500 元給被告加油一事，且於本院準備程序中亦供
    稱只有拿安非他命給馬震宇施用，但沒有跟馬震宇收錢，也
    沒有拿到5 百元等語，已如前述。
４、審酌證人馬震宇於本院審理中雖一度證稱被告交給我安非他
    命時，我們沒有金錢交易，因為當天被告開車過來，他的車
    子沒有油，剛好當時我身上有500 元，我就交給他去加油，
    我交給袁大城的500 元，不是購買安非他命之對價，袁大城
    說他的車子沒有油，他要加油，我身上只有500 元，我就拿
    給袁大城加油，我與袁大城之間沒有金錢交易，都是有東西
    就會互相請，我沒有向袁大城購買過毒品，我們以前都是合
    資云云，然終因諸般情節無從自圓其說，另證稱因為我之前
    吸毒傷到腦，會忘東忘西，講話會語無倫次，我警詢當時是
    憑著自己的印象去說的，當時頭腦還是清楚，我警詢及偵查
    中所述皆實在等語（本院卷第93頁背面、第95頁）；是證人
    馬震宇於上揭本院審理中證述交給被告之500 元是給被告之
    加油費用，而非購買安非他命之價金一節，應係試圖迴護被
    告所致，此部分證述，尚無從為被告有利之認定。
二、按販賣毒品海洛因、安非他命係違法行為，非可公然為之，
    且有其獨特之販售通路及管道，復無公定價格，容易增減分
    裝之份量，而每次買賣之價量，可能隨時依雙方關係深淺、
    資力、需求量及對行情之認知、來源是否充裕、查緝鬆嚴、
    購買者被查獲時供述購買對象之可能風險評估等，而異其標
    準，非可一概而論。準此，本件被告始終否認有販賣海洛因
    、安非他命情事，本院自無從查得其購入海洛因、安非他命
    之真正價格，及其不法販賣與證人可獲得具體利潤之金額為
    何，然而，近年來政府為杜絕毒品之氾濫，對於查緝施用及
    販賣毒品之工作，無不嚴加執行，販賣毒品罪又係重罪，設
    若無利可圖或有特別情形，衡情一般持有毒品之人當無輕易
    將所持海洛因、安非他命以原價轉售他人而甘冒於再次向他
    人購買時，而有被查獲移送法辦並受長期自由刑或生命刑剝
    奪危險之理；且不論係以何包裝之海洛因、安非他命，均可
    任意分裝或增減其份量，而每次買賣之價量，亦隨前開因素
    而為機動地調整，因之販賣之利得，除經坦承犯行，或帳冊
    價量均臻明確外，委難查得實情，職是之故，縱未確切查得
    販賣賺取之實際差價，但除別有事證，足認確非基於營利意
    圖而為有償讓與外，尚難執此即認非法販賣之事證有所不足
    ，致知過坦承者難辭重典，飾詞否認者反得逞僥倖，而失情
    理之平。以本件而論，被告與林秉澤、馬震宇並無有何特殊
    情誼或至親關係，僅為普通朋友關係，被告苟無得利，豈有
    甘冒重刑之風險而交付林秉澤第一級毒品海洛因及交付馬震
    宇第二級毒品安非他命之理；是以，本件被告於前揭時、地
    ，販賣海洛因予林秉澤及販賣安非他命予林秉澤之犯行，應
    均有營利之意圖，均堪認定。
三、按共同實施犯罪行為之人，在合同意思範圍以內，各自分擔
    犯罪行為之一部，相互利用他人之行為，以達其犯罪之目的
    者，即應對於全部所發生之結果，共同負責。本件被告於上
    開時間，推由邱羚瑋使用被告所有之手機門號與林秉澤連繫
    ，議定出售海洛因予林秉澤，旋由被告開車載送邱羚瑋於林
    秉澤住處樓下搭載林秉澤後，旋即開車轉往上述「大潤發賣
    場」附近之某汽車旅館前停靠，途中邱羚瑋指示林秉澤將價
    金1 萬8 千元交付被告，而由被告下車向不詳之成年女子取
    得海洛因後，立即返回車內將數量約1 錢之海洛因交付林秉
    澤，並載送林秉澤返回上開住處附近下車後，隨與邱羚瑋共
    同駕車離去現場，是被告、邱羚瑋與不詳成年女子間，均相
    互利用對方之行為，以達其等販賣第一級毒品海洛因予林秉
    澤之目的，且被告已參與謀議並為收受金錢及交付毒品之構
    成要件行為，被告、邱羚瑋與甲女自應論以販賣第一級毒品
    之共同正犯，殆無疑義。
四、綜上所述，被告上開所辯，要屬事後卸責之詞，不足採信。
    此部分事證明確，被告與邱羚瑋及甲女共同販賣第一級毒品
    海洛因之犯行，及被告販賣第二級毒品安非他命之犯行，均
    堪認定。
參、論罪、科刑及沒收：
一、核被告所為，就事實欄一部分，係犯毒品危害防制條例第4
    條第1 項之販賣第一級毒品罪；就事實欄二部分，係犯毒品
    危害防制條例第4 條第2 項之販賣第二級毒品罪；就事實欄
    三部分，係犯毒品危害防制條例第10條第2 項之施用第二級
    毒品罪，被告販賣或施用毒品前持有第一、二級毒品海洛因
    、安非他命之低度行為，均為販賣或施用毒品之高度行為所
    吸收，皆不另論罪。又被告就上開販賣第一級毒品之犯行，
    與邱羚瑋及甲女間具有犯意聯絡及行為分擔，應論以共同正
    犯。再查，本件被告販賣第一級毒品海洛因之犯行僅有一次
    ，海洛因重量約1 錢，所得1 萬8 千元，其犯行次數、數量
    、所得等犯罪情節均屬輕微，實難持之與大盤、中盤毒梟等
    嚴重戕害人民健康之情形等視而使其同受此罰，本院認縱科
    以販賣第一級罪法定最低度刑即無期徒刑，猶嫌過重且失之
    苛酷，實有情輕法重失衡之情形，有可憫恕之事由，故被告
    販賣第一級毒品海洛因部分，爰依刑法第59
    條之規定，酌量減輕其刑。
二、爰審酌被告業經觀察、勒戒之矯治程序，仍不知警惕，再犯
    本件施用第二級毒品安非他命犯行，顯見其不思悔改，自制
    力亦顯不佳，惟衡施用毒品行為於本質上係屬自我戕害行為
    ，反社會性之程度應屬較低，且被告犯罪後已於本院審理時
    坦承犯行，態度尚可；另就上開販賣毒品海洛因及安非他命
    部分，被告正值壯年，竟不事正當營生，不顧毒品海洛因、
    安非他命之流毒無窮，而販賣上開毒品供他人施用，對人身
    有莫大戕害，危害國民身體健康及社會風氣，兼衡其本件販
    賣海洛因1 次之數量為1 錢及所得利益1 萬8 元，另販賣安
    非他命１次之數量為0.3 公克及所得利益1 千元等情，暨犯
    後不行使緘默權，反而供詞反覆、飾詞卸責，顯見被告犯後
    態度不佳，並無悔過之具體表現等一切情狀，爰分別量處如
    主文所示之刑，並定其應執行之刑，以資懲儆。至被告與邱
    羚瑋及甲女共同販賣海洛因所得1 萬8 千元，雖未經扣案，
    惟仍應依毒品危害防制條例第19條第1 項規定，基於共同正
    犯連帶責任原則，併予宣告連帶沒收，如全部或一部不能沒
    收時，以被告與邱羚瑋及甲女之財產連帶抵償之；另被告販
    賣安非他命所得1 千元，雖未經扣案，亦應依毒品危害防制
    條例第19條第1 項規定，併予宣告沒收，如全部或一部不能
    沒收時，則以被告之財產抵償之。另本件被告使用門號0000
    000000號之手機（含SIM 卡）並未扣案，而該門號係被告之
    朋友申請使用，且被告於本院審理時供明該手機（含SIM 卡
    ）均已不見等語（見本院卷第97頁反面），既未扣案，且已
    滅失，自不予宣告沒收，併此敘明。
肆、告發偽證部分：
    審酌證人林秉澤於本院審理中供前具結，應據實證言，卻對
    對於案情有重要關係之事項，即於被告車內是否交付被告購
    毒價金1 萬8 千元及有無收受被告所交付之海洛因等詞，涉
    嫌故為虛偽陳述，企圖影響本案審判之正確行使，嚴重妨害
    司法公正，此部分另由本院依法函送告發證人林秉澤偽證罪
    嫌，併予指明。
據上論斷，應依刑事訴訟法第299 條第1 項前段，毒品危害防制
條例第4 條第1 項、第2 項、第10條第2 項、第19條第1 項，刑
法第2 條、第11條、第28條、第51條、第59條，判決如主文。
本案經檢察官張瑞玲到庭執行職務。
中    華    民    國   100    年    8     月    11    日
                  刑事第十六庭審判長  法  官  王偉光
                                      法  官  魏俊明
                                      法  官  蘇揚旭
上列正本證明與原本無異。
如不服本判決，應於判決送達後10日內敘明上訴理由，向本院提
出上訴狀（應附繕本），上訴於臺灣高等法院。其未敘述上訴理
由者，應於上訴期間屆滿後20日內向本院補提理由書「切勿逕送
上級法院」。
                                      書記官  李郁禎
中    華    民    國   100    年    8     月    16    日
附錄本件所犯法條全文：
毒品危害防制條例第4條
製造、運輸、販賣第一級毒品者，處死刑或無期徒刑；處無期徒
刑者，得併科新臺幣 2 千萬元以下罰金。
製造、運輸、販賣第二級毒品者，處無期徒刑或 7 年以上有期
徒刑，得併科新臺幣 1 千萬元以下罰金。
製造、運輸、販賣第三級毒品者，處 5 年以上有期徒刑，得併
科新臺幣 7 百萬元以下罰金。
製造、運輸、販賣第四級毒品者，處 3 年以上 10 年以下有期
徒刑，得併科新臺幣 3 百萬元以下罰金。
製造、運輸、販賣專供製造或施用毒品之器具者，處 1 年以上
7 年以下有期徒刑，得併科新臺幣 1 百萬元以下罰金。
前五項之未遂犯罰之。
毒品危害防制條例第10條
施用第一級毒品者，處六月以上五年以下有期徒刑。
施用第二級毒品者，處三年以下有期徒刑。